臺灣屏東地方法院刑事判決　　　　　　　100年度易字第376號
公　訴　人　臺灣屏東地方法院檢察署檢察官
被　　　告　吳彥廷
上列被告因違反毒品危害防制條例案件，經檢察官提起公訴（10
0 年度毒偵字第219 號），嗣被告就被訴事實為有罪之陳述，經
本院告知簡式審判程序之旨，並聽取當事人之意見後，由本院合
議庭裁定改由受命法官獨任進行簡式審判程序，判決如下：
    主  文
吳彥廷施用第二級毒品，累犯，處有期徒刑陸月，如易科罰金，
以新臺幣壹仟元折算壹日，扣案第二級毒品甲基安非他命壹包（
含包裝袋壹只，驗前淨重零點伍貳貳公克，驗餘淨重零點伍壹柒
公克）沒收銷燬之；扣案塑膠勺壹支、玻璃管吸食器支、注射
針筒貳支、過濾吸食器壹組及空夾鏈袋個均沒收之。
    事  實
一、吳彥廷前於民國94年間，因施用毒品案件經本院裁定送觀察
    、勒戒後，因認無繼續施用毒品之傾向，於94年7 月21日執
    行完畢出所，並經臺灣屏東地方法院檢察署檢察官於同年月
    22日以94年度毒偵字第4019號為不起訴處分確定。復於前揭
    觀察、勒戒執行完畢後5 年內之96年間，因施用毒品案件，
    經臺灣高雄地方法院以96年度簡字第1472號判決有期徒刑4
    月確定。另於98年間，因施用毒品案件，經臺灣高雄地方法
    院以98年度審簡字第6084號判決有期徒刑6 月確定，並於99
    年8 月26日縮刑期滿執行完畢。詎吳彥廷猶不思戒除毒癮惡
    習，明知甲基安非他命係毒品危害防制條例第2 條第2 項第
    2 款所定之第二級毒品，不得非法持有及施用，竟於前揭有
    期徒刑執行完畢5 年內之100 年1 月21日中午12時許，基於
    施用第二級毒品甲基安非他命之犯意，在屏東縣萬丹鄉○○
    村○○路62號，以將甲基安非他命置於玻璃球內燒烤吸食煙
    霧之方式，施用甲基安非他命1 次。嗣於同日下午3 時42分
    許，因另案在上址為警拘提，當場扣得吳彥廷所有，供其上
    開施用第二級毒品犯罪所餘之甲基安非他命1 包（含包裝袋
    1 只，驗前淨重0.522 公克，驗餘淨重0.517 公克），及吳
    彥廷所有，供其上開施用第二級毒品犯罪所用之塑膠勺1 支
    、玻璃管吸食器3 支、注射針筒2 支、過濾吸食器1 組及空
    夾鏈袋3 個，復經得其同意於同日採尿送驗，結果確呈甲基
    安非他命進入人體代謝後之安非他命、甲基安非他命均陽性
    反應，始悉上情。
二、案經屏東縣政府警察局移送臺灣屏東地方法院檢察署檢察官
    偵查起訴。
    理  由
一、按除被告所犯為死刑、無期徒刑、最輕本刑為3 年以上有期
    徒刑之罪或高等法院管轄第一審案件者外，於第一次審判期
    日前之準備程序進行中，被告先就被訴事實為有罪之陳述時
    ，審判長得告知被告簡式審判程序之旨，並聽取當事人、代
    理人、辯護人及輔佐人之意見後，裁定進行簡式審判程序，
    刑事訴訟法第273 條之1 第1 項定有明文。經核本件被告吳
    彥廷所犯係死刑、無期徒刑、最輕本刑為3 年以上有期徒刑
    以外之罪，其於準備程序中就被訴事實為有罪之陳述，經法
    官告知簡式審判程序之旨，並聽取公訴人、被告之意見後，
    本院爰依首揭規定，合議裁定由受命法官獨任進行簡式審判
    程序。是本案之證據調查，依同法第273 條之2 規定，不受
    同法第159 條第1 項、第161 條之2 、第161 條之3 、第16
    3 條之1 ，及第164 條至170 條所規定證據能力認定及調查
    方式之限制，合先敘明。
二、上開犯罪事實，業據被告於警詢、偵查及本院準備程序、審
    理中均坦承不諱，且被告於100 年1 月21日為警查獲後，經
    採尿送驗結果，確呈甲基安非他命進入人體代謝後之安非他
    命、甲基安非他命均陽性反應乙節，有台灣檢驗科技股份有
    限公司濫用藥物實驗室─高雄於100 年2 月17日出具編號KH
    / 2011/00000000 號之濫用藥物檢驗報告1 份（見偵卷第24
    頁）、尿液送檢人真實姓名代號對照表（見警卷第26頁）、
    屏東縣警察局刑事警察大隊搜索扣押筆錄、扣押物品目錄表
    、扣押物品收據（見警卷第6 至9 頁）及採證照片12張（見
    警卷第28至31頁）等附卷可憑。又為警查扣之晶體1 包經送
    往高雄醫學大學附設中和紀念醫院鑑定結果，確檢出甲基安
    非他命成分呈陽性反應（含包裝袋1 只，驗前淨重0.522 公
    克，驗餘淨重0.517 公克）乙情，亦有高雄醫學大學附設中
    和醫院100 年4 月22日所出具報告編號00000-000 號檢驗報
    告（見本院卷第15頁）在卷可查，是上開扣案之晶體1 包確
    屬毒品危害防制條例第2 條第2 項第2 款所定之第二級毒品
    無訛，復有塑膠勺1 支、玻璃管吸食器3 支、注射針筒2 支
    、過濾吸食器1 組及空夾鏈袋3 個扣案可資佐證，堪認被告
    上開任意性自白，確與事實相符。是本件事證明確，被告犯
    行洵堪認定。
三、按依92年7 月9 日修正公布、93年1 月9 日施行之毒品危害
    防制條例第20條、第23條第2 項規定：犯該條例第10條之罪
    者，檢察官應聲請法院裁定，令被告入勒戒處所觀察、勒戒
    ，其期間不得逾2 月；觀察、勒戒後，依據勒戒處所之陳報
    ，認受觀察、勒戒人有繼續施用毒品傾向者，檢察官應聲請
    法院裁定令入戒治處所強制戒治，其期間為6 個月以上，至
    無繼續強制戒治之必要為止，但最長不得逾1 年；依前項規
    定為觀察、勒戒或強制戒治執行完畢釋放後，5 年後再犯同
    條例第10條之罪者，適用前開觀察、勒戒或強制戒治之規定
    ；觀察、勒戒或強制戒治執行完畢釋放後，5 年內再犯同條
    例第10條之罪者，檢察官應依法追訴。是上開規定已將施用
    毒品者之刑事處遇程序，區分為「初犯」、「5 年內再犯」
    及「5 年後再犯」，依其立法理由，認「初犯」經觀察、勒
    戒或強制戒治後，應為不起訴處分；經觀察、勒戒或強制戒
    治執行完畢釋放後，「5 年內再犯」者，因其再犯率甚高，
    原實施之觀察、勒戒及強制戒治既已無法收其實效，爰依法
    追訴；至經觀察、勒戒或強制戒治執行完畢釋放後，「5 年
    後再犯」者，前所實施之觀察、勒戒或強制戒治已足以遮斷
    其施用毒品之毒癮，為期自新及協助其斷除毒癮，仍適用與
    「初犯」相同之規定，先經觀察、勒戒或強制戒治之程序。
    故依修正後之規定，僅限於「初犯」及「5 年後再犯」2 種
    情形，始應先經觀察、勒戒或強制戒治程序；倘被告於5年
    內已再犯，經依法追訴處罰，縱其第3 次（或第3 次以上）
    再度施用毒品之時間，在初犯經觀察、勒戒或強制戒治執行
    完畢釋放5 年以後，仍不合於「5 年後再犯」之規定，且因
    已曾於「5 年內再犯」，顯見其再犯率甚高，原實施觀察、
    勒戒或強制戒治，已無法收其實效，即應依該條例第10條處
    罰（最高法院95年5 月9 日95年度第7 次刑事庭會議決議意
    旨參照）。查本件被告前曾受如事實欄所述之觀察、勒戒處
    分，於94年7 月21日執行完畢出所，並經臺灣屏東地方法院
    檢察署檢察官於同年月22日以94年度毒偵字第4019號為不起
    訴處分確定，復於前揭觀察、勒戒執行完畢後5 年內之96
    年間，因施用毒品案件，經臺灣高雄地方法院以96年度簡字
    第1472號判決有期徒刑4 月確定等情，均有臺灣高等法院被
    告前案紀錄表在卷可稽，足見被告於初犯經觀察、勒戒及強
    制戒治執行完畢後5 年內，已更犯施用毒品案件，並經起訴
    判刑，揆諸上開最高法院決議要旨，縱其本次所犯施用毒品
    案件距初犯經觀察、勒戒及強制戒治程序執行完畢已逾5 年
    ，仍無再經觀察、勒戒或強制戒治之必要，應由本院依法論
    罪科刑。
四、按甲基安非他命依其成癮性、濫用性及對社會危害性之程度
    ，業經列為毒品危害防制條例第2 條第2 項第2 款所規定之
    第二級毒品，禁止非法持有及施用；是核被告上開所為，係
    犯毒品危害防制條例第10條第2 項之施用第二級毒品罪。被
    告持有甲基安非他命之低度行為，為施用之高度行為所吸收
    ，不另論罪。再被告曾受如事實欄所載之刑執行完畢，有臺
    灣高等法院被告前案紀錄表附卷可稽，其於有期徒刑執行完
    畢後5 年內，故意再犯本件有期徒刑以上之罪，為累犯，應
    依刑法第47條第1 項規定加重其刑。茲審酌被告前因施用毒
    品經觀察、勒戒及刑之執行後，猶未能深切體認毒品危害己
    身之鉅，及早謀求脫離毒害之道，反伺機再犯，顯見其戒除
    毒癮之意志不堅，迄未能記取教訓，殊為不該，復參酌其所
    犯施用毒品行為係戕害自己身心健康，尚未嚴重破壞社會秩
    序、侵害他人權益，且其犯罪後坦承上開犯行，堪認有悔意
    ，暨其學歷為高中畢業，家中尚有父母、姐姐、弟弟，且目
    前無業正在當義工（業據被告供陳在卷，見本院卷第30頁）
    等一切情狀，量處如主文所示之刑，併諭知易科罰金之折算
    標準。至檢察官雖具體求處有期徒刑8 月，惟本院審酌前揭
    各情，因認主文所示之宣告刑已可收懲戒之效且已與被告之
    罪責相當，檢察官上開求刑稍有過重之情，併此敘明。又被
    告為警查扣之晶體1 包，經鑑定結果，確檢出甲基安非他命
    成分（含包裝袋1 只，驗前淨重0.522 公克，驗餘淨重0.51
    7 公克）乙情，有前引之高雄醫學大學附設中和醫院檢驗報
    告在卷足憑，是上開扣案晶體確屬毒品危害防制條例第2 條
    第2 項第2 款所定之第二級毒品無訛，應依毒品危害防制條
    例第18條第1 項前段規定沒收銷燬之；又上開毒品之包裝袋
    1 只，係供包裹上開毒品之用，縱於檢測時將上開毒品取出
    ，勢仍有微量毒品沾附其上無法析離，有法務部調查局93年
    3 月19日調科壹字第09300113060 號函可考，應一併依毒品
    危害防制條例第18條第1 項前段規定沒收銷燬之，至鑑定用
    罄之甲基安非他命，既已滅失，自毋庸宣告沒收。另扣案之
    塑膠勺1 支、玻璃管吸食器3 支、注射針筒2 支、過濾吸食
    器1 組及空夾鏈袋3 個，均為被告所有並供其上開施用甲基
    安非他命犯罪之用，業據被告供明在卷（見本院卷第30頁）
    ，均應依刑法第38條第1 項第2 款規定沒收之。
據上論斷，應依刑事訴訟法第273 條之1 第1 項、第299 條第1
項前段，毒品危害防制條例第10條第2 項、第18條第1 項前段，
刑法第11條前段、第47條第1 項、第41條第1 項前段、第38條第
1 項第2 款，判決如主文。
本案經檢察官鍾佩真到庭執行職務。
中    華    民    國   100    年    5     月    31    日
                  刑事第一庭    法  官  薛侑倫
以上正本證明與原本無異。
如不服本判決應於收受判決後10日內向本院提出上訴書狀，並應
敘述具體理由；其未敘述上訴理由者，應於上訴期間屆滿後20日
內向本院補提理由書（均須按他造當事人之人數附繕本）「切勿
逕送上級法院」。
中    華    民    國   100    年    5     月    31    日
                                書記官  邱郁芸
附錄本件論罪科刑法條：
毒品危害防制條例第10條
施用第一級毒品者，處 6 月以上 5 年以下有期徒刑。
施用第二級毒品者，處 3 年以下有期徒刑。